最高法院刑事判決　　　　　　九十六年度台上字第三七五０號
上　訴　人　甲○○
上列上訴人因偽造文書案件，不服台灣高等法院台中分院中華民
國九十五年六月三十日第二審判決（九十五年度上訴字第一０八
三號，起訴案號：台灣台中地方法院檢察署八十九年度偵字第八
０四三、九六七八、九八二三、九九三四、一四四一三號），提
起上訴，本院判決如下：
    主  文
上訴駁回。
    理  由
按刑事訴訟法第三百七十七條規定，上訴於第三審法院，非以判
決違背法令為理由，不得為之。是提起第三審上訴，應以原判決
違背法令為理由，係屬法定要件。如果上訴理由狀並未依據卷內
訴訟資料，具體指摘原判決不適用何種法則或如何適用不當，或
所指摘原判決違法情事，顯與法律規定得為第三審上訴理由之違
法情形，不相適合時，均應認其上訴為違背法律上之程式，予以
駁回。本件上訴人甲○○上訴意旨略稱：（一）原審未與上訴人
以最後陳述之機會，原判決當然違背法令。（二）韓靜芬之汽車
係交由韓名德使用，上訴人並未駕駛過該車，尤未著警察制服向
歐陽炳詐財；又歐陽炳之子歐陽國和既稱於案發之後即報警，何
以警方未調閱郵局錄影帶，此均應再予調查釐清。原審未依上訴
人之聲請，傳喚韓名德調查及調閱郵局錄影帶，有應於審判期日
調查之證據未予調查之違背法令。（三）上訴人於民國八十五年
間已自新象公司離職，如何得於八十九年間再駕駛新象公司之廂
型車前往李詹阿蘭住處向彼詐財？原審未依上訴人之聲請，傳喚
新象公司負責人調查，亦有應於審判期日調查之證據未予調查之
違背法令云云。
惟查證據之取捨、證據證明力之判斷，及事實有無之認定，為事
實審法院之職權，茍其取捨、判斷及認定，並不違反經驗法則及
論理法則，即不容任意指為違法而執為第三審適法之上訴理由。
本件原判決引用第一審判決書記載之事實、證據及理由，認定上
訴人曾任職新象公司，其與該公司同事鄭智仁、韓名德、江銘滄
及其他姓名不詳之成年男女組成詐欺集團，而有第一審判決事實
欄所載基於概括犯意，連續向張依鈕、乙○○、呂星三、丁文貴
、李詹阿蘭施以詐術，取得彼等之存摺、印章，進而偽造彼等名
義之取款憑條或提款單，持以詐領彼等之存款；及向歐陽炳施以
詐術，取得彼之提款卡、金戒指及現金，並持該提款卡詐領存款
等犯行。對於證人詹李阿蘭、鄭智仁、歐陽炳、歐陽國和在原審
之證詞，敘明何以不足憑為有利上訴人之證據；另對於上訴人請
求傳喚韓名德、江銘滄、乙○○、丁文貴、東勢郵局承辦人員、
新象公司負責人為調查，及請求比對呂星三（原判決誤植為「呂
三星」）提款單之字跡、請求調閱后里郵局提款機之錄影照片部
分，逐一說明無庸再予調查之理由。以第一審依行為時刑法所定
連續犯、牽連犯之例，從一重論處上訴人共同連續行使偽造私文
書（累犯）罪刑，認事用法俱無不合，量刑亦稱妥適，因而維持
第一審之判決，駁回上訴人在第二審之上訴，已詳敘其調查證據
之結果及證據取捨並認定事實之理由。所為論斷，均有卷存證據
資料可資覆按，並無採證或認定事實違背經驗法則或論理法則，
或有理由矛盾、理由不備或其他違背法令之情形。再查：（一）
按刑事訴訟法第二百九十條規定，審判長於宣示辯論終結前，最
後應詢問被告有無陳述；而第二審之審判，亦準用此項規定，觀
之同法第三百六十四條規定自明。次按審判期日之訴訟程序，專
以審判筆錄為證，復為刑事訴訟法第四十七條所明定。依卷附原
審九十五年六月二十一日審判筆錄之記載，審判長於宣示辯論終
結前，已詢問上訴人「有何最後陳述」（見原審卷第五十七頁背
面倒數第四至七行），並無漏未與上訴人以最後陳述機會之違誤
。（二）原判決已敘明何以不再傳喚韓名德、新象公司負責人調
查及調閱郵局錄影帶之理由，並無理由不備或查證未盡之違背法
令可言。矧查證人李詹阿蘭於第一審已陳稱：上訴人拿取存摺當
天，彼並未注意上訴人有無開新象公司之廂型車前去等情（見第
一審易緝字卷第一０二頁第二至五行），則無論斯時上訴人已否
自新象公司離職，要不影響上訴人該部分犯罪事實之認定。原審
縱未再行傳喚新象公司負責人就該部分為調查，亦難謂有調查未
盡之違誤。從而，上訴意旨顯非依據卷內訴訟資料指摘原判決有
何具體違背法令之情形，核與法律規定得為第三審上訴理由之違
法情形，不相適合。上訴人就行使偽造私文書部分之上訴為違背
法律上之程式，應予以駁回。至上訴人詐欺取財、利用自動付款
設備詐欺、僭行公務員職權、冒充公務員服章部分，核分屬刑事
訴訟法第三百七十六條第四款、第一款不得上訴於第三審法院之
案件，縱各該部分與上開行使偽造私文書部分有行為時刑法所定
方法、結果之牽連關係，為裁判上一罪，但行使偽造私文書部分
之上訴為不合法，本院應從程序上予以駁回，而無從為實體上判
決，對於詐欺取財、利用自動付款設備詐欺、僭行公務員職權、
冒充公務員服章部分，亦無從適用審判不可分原則，為實體上審
判，各該部分之上訴應併予駁回。
據上論結，應依刑事訴訟法第三百九十五條前段，判決如主文。
中　　華　　民　　國　九十六　年　　七　　月　 十二 　日
                      最高法院刑事第八庭
                          審判長法官  陳　正　庸
                                法官  賴　忠　星
                                法官  林　開　任
                                法官  林　立　華
                                法官  吳　　　燦
      本件正本證明與原本無異
                                      書  記  官
中　　華　　民　　國　九十六　年　　七　　月　 十七 　日
                                                      Ｅ
